【裁判字號】    90,上訴,616
【裁判日期】    900712
【裁判案由】    偽造文書等
【裁判全文】
臺灣高等法院臺南分院刑事判決          九十年度上訴字第六一六號         Ｃ
      上  訴  人
      即  被  告  戊  ○  ○
右上訴人因偽造文書等案件，不服臺灣臺南地方法院八十九年度訴字第一二四二號中
華民國九十年三月十二日第一審判決（起訴案號：臺灣臺南地方法院檢察署八十九年
度偵字第九六七五號，移送併辦案號，同署八十九年偵字第一三七二一號），提起上
訴，本院判決如左：
      主      文
原判決撤銷。
戊○○連續行使偽造私文書，足以生損害他人，處有期徒刑捌月。
陳文仁所有聯邦商業銀行第0000000000000000號信用卡如附表一所
示簽帳單上偽造之「陳文仁」署名共拾玖枚及花旗銀行高雄分行八十九年八月五日
、八十九年八月八日取款條上偽造之「甲○○」署名共枚、扣案甲○○身分證上，
變造之相片部分，均沒收。
      事      實
一、戊○○基於意圖為自己不法所有之竊盜、詐欺概括犯意，先於民國八十九年五月
    上旬某日，在高雄市○○區○○路與四維路聖田建設公司內竊取丙○○（改名前
    為陳文仁）所有聯邦銀行信用卡一張，得手後，基於行使偽造私文書之概括犯意
    ，於同年五月十六日至廿日持該竊得之信用卡前往高雄市全國電子專賣店等處，
    在信用卡簽帳單上偽造「陳文仁」署名（複寫，一式份）名而偽造私文書，並
    持以行使，使各該接受消費之公司行號店員誤以為持卡消費者係「陳文仁」）本
    人，陷於錯誤而交付各該商品，並足生損害於丙○○（各次刷信用卡消費情形
    ，詳如附表一所示），刷金額合計新台幣（下同）六六、二五七元。戊○○復
    承前開竊盜、詐欺、行使偽造私文書等概括犯意，於八十九年六、七月間某日，
    在高雄市○○路某處乙○○之住處，竊取乙○○之弟甲○○之國民身分證一張、
    印章一顆及丁○○中國信託商業銀行信用卡一張，得手後留供己用。嗣八十九年
    八月五日，基於行使變造身分證之概括犯意，在高雄市區邊，將上開甲○○國民身分證之照片改貼自己照片，而變造該國民身分證，足生損害於甲○○及
    戶政機關對人民身分管理之正確性。再連續於八十九年八月五日十一時許及同年
    月八日十三時許，在高雄市○○路美商花旗銀行股份有限公司高雄分行（下稱花
    旗銀行高雄分行），持變造之甲○○國民身分證，先後向花旗銀行高雄分行行員
    行使，佯稱為甲○○本人，並冒簽甲○○之簽名於取款條上而偽造取款單據，並
    持以向花旗銀行高雄分行之行員行使，致使該行員陷於錯誤，而依序交付六萬元
    及十四萬元予戊○○，足以生損害於甲○○及花旗銀行高雄分行（詳如附表二所
    示）。嗣於八十九年八月十九日十三時許，在台南市○○路○段八十三號花旗銀
    行台南分行，欲以同一手法冒領甲○○之存款時，因該行行員事先已接獲甲○○
    存款遭人冒領之通報，因而識破並報警逮捕，且在戊○○所駕駛之車輛內起出上
    開竊得之物品。
二、案經台南市警察局第二分局報請台灣台南地方法院檢察署檢察官偵查起訴及高雄
    市政府警察局苓雅分局報請台灣高雄地方法院檢察署呈請台灣高等法院檢察署令
    轉台灣台南地方法院檢察署移送併辦。
      理      由
一、訊據上訴人即被告戊○○坦承偽造他人署名及變造他人身分證，用以盜刷他人信
    用卡並盜領他人存款，惟否認有何竊取信用卡及身分證之行為，辯稱丙○○信用
    卡是涂振德拿給伊，用以抵付債務的；甲○○身分證及印章、丁○○信用卡是甲○○之兄乙○○交給伊，因乙○○欠伊三十萬元債務，乃交付其弟甲○○之身分
    證、印章及花旗銀行帳號，並告知伊可以提示身分證之方式提領甲○○在花旗銀
    行存款云云。經查：
（一）被告戊○○於高雄地檢署檢察官訊問時先自承丙○○之信用卡係伊於高雄市○○○○○路口聖田建設公司展示中心門口撿到，嗣改稱係涂振德交伊，前後不
      一致。且若係涂振德竊取後交給被告，涂振德應無叫丙○○趕快去報警之理，
      該署檢察官因而認為竊取丙○○信用卡者非涂振德，有台灣高雄地方法院檢察
      署八十九年度偵字第二四五六０號不起訴處分書附卷可參。是丙○○信用卡非
      涂振德竊取後交給被告，堪以採認。而被告確有偽造「陳文仁」署盜刷該信用
      卡之事實，此不僅其坦承不諱，並有偽造之信用卡簽帳單影本九紙在卷可稽。
（二）信用卡必須透過刷卡才能換取有財產價值之物，單純信用卡僅係一張塑膠卡，
      無法變換成現實財產，故竊取他人信用卡者，必持以行使，在簽帳單上偽簽他
      人姓名，始能以卡換取有價值之物，若行竊者冒行竊之風險，僅單純竊取信用
      卡而不使用或竊得後交他人使用，均與經驗法則有違，故持卡盜刷取得現實財
      物者，乃信用卡之竊取者，始符社會生活經驗。涂振德既非竊取信用卡之人，
      被告則是以盜刷丙○○信用卡換取現實財產價值者，依上說明，丙○○信用卡
      係被告竊取，實可採認。被告辯稱係涂振德竊取後交給伊云云，與經驗法則不
      符，難以採信。
（三）甲○○身分證、印章及丁○○信用卡等物，被告辯稱係乙○○交給伊云云，不
      僅據乙○○於原審到場否認，亦無其他證據可資認定。況查，被告坦承伊曾變
      造甲○○國民身分證，前往花旗銀行，行使變造身分證，偽造甲○○署名之取
      款條向花旗銀行前後二次領取甲○○二十萬元存款，若乙○○交付甲○○身分
      證及印章係意在抵債，何不由乙○○自行提領現款後再交與被告？被告又何須
      先變造甲○○身分證再偽造署名去領取奇龍之存款，此均與經驗法則有違，被
      告此部分辯解尚難採信。又查，被告冒領甲○○存款，係甲○○於八十九年八
      月八日自己欲提領現款時，發現現款已遭人盜領一空，乃向花旗銀行請求調取
      領款錄影帶，指認盜領者係被告一節，業經證人甲○○於偵查結證屬實，復有
      花旗銀行高雄分行八十九年九月十一日八九消管字第二五七二號函附現金提款
      單據二紙在卷可考。被告另辯稱，該甲○○銀行帳戶係乙○○持甲○○身分證
      開，戶存入錢亦乙○○所有云云，此亦據甲○○於本院調查中否認之，指稱該
      帳戶係伊自己開立，款項亦自己所有等語。本院調取甲○○銀行開戶印鑑卡之
      簽名式，以肉眼比對，甲○○於警訊，偵查及本院調查時，於筆錄所為簽名，
      與銀行開戶印鑑卡之簽名筆勢、筆癖均相同，足見上開被告所辯乙○○冒用甲○○名義開戶云云，並無可採。被告此部分犯行，應可認定。
二、核被告意圖為自己不法之所有，竊取他人之信用卡、身分證、印章等物，所為係
    犯刑法第三百二十條第一項之竊盜罪；又意圖為自己不法之所有，在信用卡簽帳
    單及取款條上，以偽造他人署名之方式，詐騙商家，使誤認為被告係真正之信用
    卡持有人及領款人，而交付商品或現金，所為係犯刑法第三百三十九條第一項之
    詐欺取財罪；被告在有私文書性質的信用卡簽帳單及銀行取款條上，偽造他人署
    名，持向商家及銀行行使，足生損害於信用卡之真正持有人及真正存款人，所為
    又犯刑法第二百十六條、第二百十條之行使偽造私文書罪；被告變造甲○○身分
    證並持以行使之行為，足生損害於甲○○及戶政機關，所為另犯刑法第二百十六
    條、第二百十二條行使特種文書罪。被告於信用卡簽帳單現金提款單據偽造「陳
    文仁」、「甲○○」署名之行為，係偽造私文書之部分行為，其變造國民身分證
    、偽造信用卡簽帳單及現金領款條之低度行為，為行使變造特種文書及行使偽造
    私文書之高度行為所吸收，均不另論罪。被告先後多次竊盜、詐欺、行使變造特
    種文書、行使偽造私文書等犯行，均時間緊接，所犯各係構成要件相同之罪名，
    顯係分別基於概括犯意所為之，應分別依連續犯之規定論以一罪，並均依法加重
    其刑。其以一竊行為，竊取甲○○身分證、印章及丁○○信用卡，係一行為侵
    害二法益，依想像競合犯從其中一竊罪處斷。又被告所犯上開四罪間，有方法
    、結果之牽連關係，應從一重之連續行使偽造私文書罪論處。移送併辦部分雖未
    經起訴，惟與本件論罪科刑部分有連續犯裁判上一罪關係，本院自得併予審理，
    附此敘明。原審依法論科，原無不合，惟查：（一）被告偽造之信用卡簽帳單一
    式三份，故每刷一次，偽造三個「陳文仁」署名，其共刷十三次，沒收之署
    名為三十九枚，原判決誤為九枚，自非正確。（二）甲○○被偽造之署名共三枚
    ，此觀卷附取款條自明，原判決誤為二枚，亦非正確。（三）扣案甲○○身分證
    上照片為被告變造，變造後行使，此變造部分為被告所有供犯罪所用，原判決漏
    未諭知沒收，尚非允當。（四）竊取甲○○身分證、印章及丁○○信用卡之行為
    ，係竊罪之想像競合犯，原判決疏未論述，亦有未合。（五）原判決漏未記載
    檢察官到庭執行職務，並漏引刑法第二百十九條，均非正確。被告上訴，仍執陳
    辭，否認竊犯行，非有理由。因原判決有上開可議，尚無可維持，應撤銷改判
    。爰審酌被告犯罪之動機、目的、手段、所生危害、犯罪後態度等一切情狀，量
    處如主文所示之刑，以資懲儆。被告如主文所示於信用卡簽帳單上偽造之「陳文
    仁」署名卅九枚及現金提款單據上偽造之「甲○○」之署名二枚，均依刑法第二
    百十九條宣告沒收之；變造之甲○○身分證上變造之部分（相片），為被告所有
    ，供犯罪所用之物，亦依法宣告沒收。
三、被告於八十九年八月十九日赴台南市○○路花旗銀行永福分行欲領甲○○存款
    時，僅止於口頭詢問，尚未著手於取款條之制作，此為被告所自承，核與該行行
    員黃亞昌於警訊證述情節相符，此部分被告所為，尚不成立詐欺取財未遂罪，併
    予明。
據上論斷，應依刑事訴訟法第三百六十九條第一項前段、第三百六十四條、第二百九
十九條第一項前段，刑法第五十六條、第三百二十條第一項、第二百十條、第二百十
二條、第二百十六條、第三百三十九條第一項、第五十五條、第二百十九條、第卅八
條第一項第二款、罰金罰鍰提高標準條例第一條前段，判決如主文。
本案經檢察官王碧霞到庭執行職務。
中    華    民    國      九十      年      七      月      十二        日
                                  臺灣高等法院臺南分院刑事第二庭
                                      審判長法官  游    明    仁
                                            法官  蘇    重    信
                                            法官  陳    清    溪
右正本證明與原本無異。
如不服本判決，應於判決送達後十日內向本院提出上訴狀，其未敘述理由者並應於提
出上訴狀後十日內向本院補提理由書（應附繕本)。
                                      法院書記官  陳    明    芬
中    華    民    國      九十      年      七      月      十二        日
附錄法條：
刑法第二百十條：偽造、變造私文書，足以生損害於公眾或他人者，處五年以下有期
                徒刑。
刑法第二百十六條：行使第二百十條至第二百十五條之文書者，依偽造、變造文書或
                  登載不實事項或使登載不實事項之規定處斷。
附表一：0000000000000000號信用卡
┌──┬───┬─────────┬──────┬────┬──────┐
│編號│日期  │消費之公司、行號  │ 刷卡金額   │刷卡地點│偽造之簽名數│
│    │      │                  │（新台幣）  │        │            │
├──┼───┼─────────┼──────┼────┼──────┤
│ １ │5.16.│全國電子公司      │一四、九○○│高    雄│ 一式三枚   │
├──┼───┼─────────┼──────┼────┼──────┤
│ ２ │5.18.│新光三越高雄分公司│一五、五七六│   〞   │    〞      │
├──┼───┼─────────┼──────┼────┼──────┤
│ ３ │同  右│縈億美容坊        │  九、○三○│ 〞   │    〞      │
├──┼───┼─────────┼──────┼────┼──────┤
│ ４ │5.19.│大伊統百貨公司    │      七八○│   〞   │    〞      │
├──┼───┼─────────┼──────┼────┼──────┤
│ ５ │同  右│同  右            │      九三九│   〞   │    〞      │
├──┼───┼─────────┼──────┼────┼──────┤
│ ６ │同  右│同  右            │  一、○四四│   〞   │    〞      │
└──┴───┴─────────┴──────┴────┴──────┘
┌──┬───┬─────────┬──────┬────┬──────┐
│ ７ │同  右│同  右            │  一、五八四│   〞   │    〞      │
├──┼───┼─────────┼──────┼────┼──────┤
│ ８ │同  右│同  右            │  二、○五二│   〞   │    〞      │
├──┼───┼─────────┼──────┼────┼──────┤
│ ９ │同  右│同  右            │  二、四○○│   〞   │    〞      │
├──┼───┼─────────┼──────┼────┼──────┤
│ １０ │同  右│同  右            │  三、九○六│   〞   │    〞      │
├──┼───┼─────────┼──────┼────┼──────┤
│  │同  右│同  右            │  六、二四六│   〞   │    〞      │
├──┼───┼─────────┼──────┼────┼──────┤
│  │同  右│同  右            │  七、○九○│   〞   │    〞      │
├──┼───┼─────────┼──────┼────┼──────┤
│  │5.20.│國慶實業公司      │      七○○│   〞   │    〞      │
└──┴───┴─────────┴──────┴────┴──────┘
合計：六六、二五七元
附表二：
┌──┬───┬─────────┬──────┬────┬──────┐
│編號│日期  │消費之公司、行號  │ 領金額   │領地點│偽造之簽名數│
│    │      │                  │（新台幣）  │        │            │
├──┼───┼─────────┼──────┼────┼──────┤
│ １ │8.5.│花旗銀行高雄分行  │  六    萬  │高    雄│ 三枚       │
├──┼───┼─────────┼──────┼────┼──────┤
│ ２ │8.8.│同  右            │  十四萬    │同    右│ 二枚       │
└──┴───┴─────────┴──────┴────┴──────┘


司法院資訊處製作；財團法人民間司法改革基金會備份。
